【裁判字號】    98,重國更,1
【裁判日期】    981130
【裁判案由】    損害賠償
【裁判全文】
臺灣臺中地方法院民事裁定  98年度重國更字第1號
原      告  乙○○
上列原告與被告甲○○間請求損害賠償事件，本院裁定如下：
    主    文
原告應於本裁定送達5日內補繳裁判費新台幣捌萬肆仟壹佰陸拾
元整，逾期不繳，即駁回本件起訴。
    理    由
一、原告起訴主張：因被告之不法侵害行為，造成原告受有重大
    損害，因傷支出醫療費用新台幣（下同）40萬元、受重傷所
    喪失或減少勞動能力，或增加之生活上需要等損害800萬元
   （原請求1000萬元，嗣減縮為800萬元），以上合計840萬元
    ，自得依法請求國家賠償，並依犯罪被害人保護法第28條第
    1項規定，暫免繳納本件裁判費等語。
二、按「被害人或本法第六條之人非依刑事附帶民事訴訟程序向
    加害人起訴請求本法第九條第一項各款之損害賠償時，暫免
    繳納訴訟費用。」，犯罪被害人保護法第28條第1項固定有
    明文。惟該法之立法宗旨依第1條規定，係為保護因犯罪行
    為被害而死亡者之遺屬或受重傷者，以保障人民權益，促進
    社會安全。則依據該法得請求補償或請求賠償者限於犯罪行
    為之被害人或同法第6條規定之人。又所謂犯罪行為，同法
    第3條第1款復為明確之定義，乃指「在中華民國領域內，或
    在中華民國領域外之中華民國船艦或航空器內，故意或過失
    侵害他人生命、身體，依中華民國法律有刑罰規定之行為及
    刑法第18條第1項、第19條第1項及第24條第1項前段規定不
    罰之行為。」，是以本件是否有犯罪被害人保護法第28條第
    1項暫免繳納訴訟費用規定之適用，自應審酌原告是否為該
    法所稱之被害人而定。然觀諸原告起訴之意旨，雖陳稱相關
    機關一再違反法令，並縱容其職員即被告不法侵害原告之身
    體及健康，致其身心嚴重受害云云。而就原告其中請求40萬
    元醫療費用部分，本院前雖曾於98年7月6日裁定依上開犯罪
    被害人保護法規定，准以暫免繳納該部分訴訟費用云云。惟
    查，本件原告並未提出其為該法第1條所示之因犯罪行為被
    害而受重傷之被害人之相關刑事判決證明，嗣經本院裁定命
    其補正，然原告迄今仍尚未具狀補正，此有送達回執證書在
    卷可參，是自難逕認被告有何犯罪行為，而謂原告為該法所
    稱之被害人，則本院前所為之上開裁定，似有未洽。故本件
    原告就上開請求840萬元，為免繳裁判費之請求，於法均有
    未合，自不應准許。
三、次按提起民事訴訟應依民事訴訟法第77條之13規定繳納裁判
    費，此為必須具備之程式。經查，本件訴訟標的金額為840
    萬元，應徵第一審裁判費84160元，茲依同法第249條第1項
    但書之規定，裁定限原告於收受本裁定送達5日內補繳，逾
    期不繳，即駁回其訴。
中    華    民    國    98    年    11    月    30    日
                  民事第四庭    法  官  黃文進
正本係照原本作成。
本件不得抗告。
中    華    民    國    98    年    11    月    30    日
                                書記官


司法院資訊處製作；財團法人民間司法改革基金會備份。
